【裁判字號】    94,訴,1735
【裁判日期】    950630
【裁判案由】    違反槍砲彈藥刀械管制條例等
【裁判全文】
臺灣高雄地方法院刑事判決              94年度訴字第1735號
公  訴  人  臺灣高雄地方法院檢察署檢察官
被      告  戊○○
指定辯護人  本院公設辯護人丁○○
上列被告因違反槍砲彈藥刀械管制條例等案件，經檢察官提起公
訴（94年度偵字第830 號）及移送併案審理（94年度偵字第2960
號），追加起訴（94年度偵字第2960號），本院判決如下：
    主  文
戊○○未經許可，持有可發射子彈具有殺傷力之改造手槍，處有
期徒刑壹年月，併科罰金新臺幣伍萬元，罰金如易服勞役，以
新臺幣玖佰元即銀元佰元折算壹日，扣案之仿BERETTA 廠84型
半自動手槍改造之可發射子彈具有殺傷力之改造手槍壹支（槍枝
管制編號：0000000000號，含彈匣壹個）、具有殺傷力之子彈伍
顆，均沒收；又意圖販賣而持有第三級毒品，處有期徒刑年陸
月，扣案如附表一至四所示之物，均沒收；應執行有期徒刑肆年
柒月，併科罰金新臺幣伍萬元，罰金如易服勞役，以新臺幣玖佰
元即銀元佰元折算壹日，扣案之仿BERETTA 廠84型半自動手槍
改造之可發射子彈具有殺傷力之改造手槍壹支（槍枝管制編號：
0000000000號，含彈匣壹個）、具有殺傷力之子彈伍顆、如附表
一至四所示之物，均沒收。
其餘被訴意圖販賣而持有第二級毒品部分無罪。
    犯罪事實
一、戊○○明知未經許可，不得持有可發射子彈具有殺傷力之槍
    枝及子彈，竟於93年8 、9 月間某日，在高雄縣茄萣鄉興達
    港附近，以新臺幣（下同）3 萬元，向一真實姓名年籍不詳
    之陳姓成年男子購買，仿BERETTA 廠84型半自動手槍製造之
    玩具手槍於原槍管彈室加裝土造金屬管改造而成之可發射子
    彈具有殺傷力之改造手槍1 支（槍枝管制編號：0000000000
    號），及由土造金屬彈殼加裝直徑約8.0mm 金屬彈頭之具有
    殺傷力之土造子彈7 顆，嗣將上開槍彈放置於高雄市苓雅區
    ○○○路483 號10樓之1 之住處內，而未經許可予以持有。
二、戊○○於93年7 、8 月間向不詳人士購入數量不詳之第三級
    毒品愷他命（Ketamine）、第四級毒品硝甲西泮（Nimetaze
    pam ，俗稱紅豆、一粒眠），供自己施用；另明知愷他命係
    屬第三級毒品、硝甲西泮係屬第四級毒品，依法均不得販賣
    或意圖販賣而持有，竟於購入上開毒品後之不詳時間，變異
    其供自己施用之犯意，為意圖販賣第三、四級毒品而持有之
    犯意，先於高雄市○○路某藥房購買如附表三所示之物，另
    於不詳時間、地點取得如附表四所示之工具，並將如附表三
    編號一、二所示之藥錠研磨後，添加於上開第三級毒品中，
    調配後擬分裝、填充於如附表三編號三所示之膠囊而販售時
    ，即為警於93年9 月21日19時30分許，在高雄市苓雅區○○○路483 號10樓之1 戊○○之住處內查獲，並扣得犯罪事實
    一之槍彈，及如附表一至四所示之物，始知上情。
三、案經高雄縣政府警察局鳳山分局報請臺灣高雄地方法院檢察
    署檢察官偵查起訴及追加起訴暨移送併辦。
    理  由
壹、有罪部分：
一、上開犯罪事實一之部分，迭據被告戊○○於警詢、檢察官偵
    查及本院審理時供承不諱，核與證人丙○○、乙○○及甲○○於檢察官偵查中具結證述扣案之槍枝、子彈確為被告所持
    有等情相符（依刑事訴訟法第159 條之2 之規定，有證據能
    力），並有改造手槍1 支及子彈7 顆扣案可證。而前開扣案
    之槍枝、子彈經送內政部警政署刑事警察局以性能檢驗法、
    試射法鑑驗結果，認送鑑改造手槍一支（槍枝管制編號：00
    00000000號），係由仿BERETTA 廠84型半自動手槍製造之玩
    具手槍於原槍管彈室加裝土造金屬管而成之改造手槍，機械
    性能良好，可供擊發適用子彈使用，認具殺傷力。送鑑改造
    子彈7 顆，認均係由土造金屬彈殼加裝直徑約8.0mm 之金屬
    彈頭而成之土造子彈，經取樣2 顆實際試射結果，均可擊發
    ，認均具殺傷力等情，有內政部警政署刑事警察局93年10月
    6 日刑鑑字第0930196880號槍彈鑑定書（依刑事訴訟法第15
    9 條之5 第1 項之規定，有證據能力）附卷可稽，足認被告
    之自白核與事實相符，堪予採信，此部份事證明確，被告犯
    行洵堪認定。辯護人雖為被告辯護稱：被告買槍之時，並不
    知道該槍枝是有殺傷力等語（見本院公設辯護人94年度辯字
    第2033號辯護意旨書第1 頁），然查，被告係以3 萬元之代
    價，自真實姓名年籍不詳之陳姓男子處取得系爭槍枝及子彈
    ，迭遽被告於檢察官偵查中（見93年度偵字第19779 號卷第
    5 頁），及本院審理時（見本院94年5 月26日訊問筆錄第2
    頁）供陳不諱，倘被告純係喜歡該BERETTA 廠所製造84型半
    自動手槍之造型，擬擺設供欣賞之用，自可向模型玩具店購
    買，何須在一來源不明，無從挑選成品之情形下購買？尤其
    以高達3 萬元之價格而言？若被告係以打玩BB槍或其他種類
    之玩具手槍為樂，亦可至坊間為數眾多可合法販售玩具手槍
    之商家選取、購買，何須遠至高雄縣茄萣鄉興達港如此偏僻
    之地點交貨？又何須連同7 顆子彈一起購買？此謂被告係以
    購買一般玩具手槍之認知而為，實難令人置信，辯護人所辯
    ，皆與情理殊有未合，自不足為信。
二、上開犯罪事實二之部分，訊據被告固坦承於上開時、地，為
    警查獲並扣得如附表一至五所示之物，惟矢口否認有何意圖
    販賣而持有第三、四級毒品，於本院準備程序中辯稱：上開
    毒品均是供自己施用的云云；於本院審判期日則辯稱：上開
    毒品均不是伊的，伊是幫乙○○頂罪云云。
三、經查：
  (一)按被告以外之人於審判外之言詞或書面陳述，除法律有規定
    者外，不得作為證據，刑事訴訟法第159 條第1 項定有明文
    。證人陳延任、乙○○、丙○○於警詢中所為陳述，依首揭
    法條規定，原則上亦無證據能力。然被告以外之人於審判外
    之陳述，雖不符前4 條之規定，而經當事人於審判程序同意
    作為證據，法院審酌該言詞陳述或書面陳述作成時之情況，
    認為適當者，亦得為證據，此刑事訴訟法第159 條之5 亦定
    有明文。本件被告於準備程序本院訊問時對證據能力亦不爭
    執，且至言詞辯論終結前，就前開證人陳延任等於警詢中所
    為陳述之證據能力亦未聲明異議。再前開證人陳延任等於警
    詢中之陳述，亦未經被告主張有何非出於自由意志之情形，
    是本件認為容許渠等陳述之證據能力，亦無不當，應依刑事
    訴訟法第159 條之5 之規定，認前開位3 位證人於警詢中之
    證述具有證據能力。
  (二)被告上開犯行迭據被告於警詢、檢察官偵查中及本院聲押程
    序、準備程序中坦承不諱，核與證人陳延任、乙○○、丙○○於警詢中之證述相符。而扣案如附表一、二所示之物，經
    送內政部警政署刑事警察局以氣相層析/ 質譜分析法及核磁
    共振分析法鑑定，結果分別檢出第三級毒品愷他命（Ketami
    ne）與第四級毒品硝甲西泮（Nimetazepam） 之成分，有該
    局94年3 月4 日刑鑑字第0930234879號鑑定書附卷可稽，是
    被告確有持有系爭第三、四級毒品之事實，堪以認定。
  (三)被告雖於本院審判期日，翻異前詞，辯稱：「該查扣到的毒
    品均不是我的，是乙○○所有的，毒品部分是乙○○叫我幫
    頂下來的，因為後來乙○○來高所看我時，跟我說他會每個
    月寄生活費給我，叫我在裡面放心執行，後來前2 、3 個月
    他都有照他所說的做，但後來他就不聞不問了，也沒有消息
    了。」等語（見本院94年12月28日審判筆錄第4 頁）；然查
    ，被告於93年9 月22日即為警查獲翌日，在高雄縣政府警察
    局鳳山分局製作筆錄時供稱：「（問：查獲物品是何人所有
    ？作何用途？）均為我所有，毒品是自己施用，槍械是防身
    用的。（問：查獲毒品、槍械來源為何？）均在跳蚤雜誌上
    聯絡一位自稱陳先生之男子所購得，其真實年籍我不知道。
    （問：改造槍枝含彈匣及毒品價值為何？）每把新台幣3 萬
    元，FM2 每300 粒5000元、K 他命1 公克500 元、紅豆1000
    粒約7 、8 千元。」等語（見高雄縣政府警察局鳳山分局刑
    案偵查卷宗「郭文傑【被告所冒名】」第3 次偵訊筆錄第4
    、5 頁），而被告係於94年3 月7 日入高雄看守所附設勒戒
    處所執行觀察、勒戒，並於94年3 月30日勒戒完畢當日，由
    檢察官聲請羈押，經本院以94年度聲羈字第317 號裁定羈押
    於高雄看守所，有臺灣高等法院在監在押全國紀錄表及上開
    聲請羈押卷在卷可佐，是被告承認上開毒品為其所有之供述
    ，顯然早於94年3 月間因案進入臺灣高雄看守所前，遑論係
    於臺灣高雄看守所觀察、勒戒或羈押中，受乙○○所央求，
    並甘以每月2 、3 千元生活費之代價，而願代乙○○頂替最
    輕本刑3 年以上之重罪。又被告於警詢中業已坦承持有系爭
    毒品之犯行，已如前述，而同案為警查獲之丙○○、陳延任
    、乙○○、甲○○均於警詢中供稱，渠等係受被告之通知，
    前去案發現場幫忙被告搬家，上開扣案之槍枝及毒品應為被
    告所有等情，彼此證述相符，徵諸被告或證人於案發之初，
    較少顧慮後果，其供詞尚不致受事後有無刑事訴追，圖以脫
    免卸責，各項人情壓力關說，妄以匿詞掩飾等因素所左右，
    且犯行一經查獲即被帶往警察機關製作筆錄，實際上亦較少
    串供之機會；輔以內勤檢察官明確詢問是否由被告出面頂替
    ，被告仍肯定並直接答以不是乙節（見93年度偵字第19779
    號卷第4 頁），本件被告除於審判期日空言否認之外，尚無
    其他證據證明其更異之詞與事實相符，本院復依職權傳訊乙○○，乙○○亦未就教唆頂替之部分為有利於被告之說明（
    見本院95年6 月9 日審判筆錄第5 、6 頁）。再者，被告於
    檢察官偵查中稱：「（問：以多少錢買來的？）一粒眠是之
    前以3 千元買來的500 顆，其他是之前買來的，安非他命大
    概2 萬元買來的，K 他命以1 公克500 元買來的，FM2 是以
    3 、4 千元。」、「（問：K 他命你買進來時市價是多少錢
    ？）1 公克500 元」等語（分別見93年度偵字第19779 號卷
    第4 頁、94年度偵字第830 號卷第9 頁），上開毒品倘非被
    告所有，何以被告對於系爭毒品以多少金額購入，購入多少
    ，何時購入，均能陳述明確，且前後供陳亦大致相符，其非
    杜撰之詞，實堪以認定。綜上所述，被告所辯系爭毒品乃乙○○所有乙節，自係臨訟卸責之詞，不足採信。
  (三)其次，扣案如附表四所示之電子秤、研磨機等物，經送高雄
    醫學大學附設中和紀念醫院檢驗，均呈愷他命陽性反應，有
    卷附各該檢驗報告為憑，被告復自承附表三所示之配料與空
    膠囊為其所購買，或用以增加效果，或使K 他命變得比較好
    吃，膠囊是用來裝K 他命的等情（分別見94年度偵字第830
    號卷第9 、23頁、本院94年5 月26日訊問筆錄第3 頁），果
    如其所述，均為供自己施用毒品所需，何以於本院訊問程序
    中，特別強調研磨機與毒品無關（見本院94年5 月26日訊問
    筆錄第3 頁）？而如附表一編號二至五所示之愷他命，業經
    分別混有如附表三編號一、二所示之Chlorpheniramine抗組
    織胺類、Acetaminophen 解熱、鎮痛劑等藥物，均有前揭刑
    事警察局之鑑定書在卷可按，上開抗組織胺類及解熱、鎮痛
    劑等藥物，均為錠劑，亦有扣押物品目錄表及前揭鑑定書為
    證；足見，被告上開辯詞顯係避重就輕，匿詞矯飾之語，其
    確有使用研磨機將如附表三編號一、二所示之藥物研磨成粉
    末，並加入愷他命，使彼此充分混合，復使用電子秤及膠囊
    予以秤重、分裝，洵堪認定。又以被告持有已調配好之愷他
    命粉末，驗前毛重（不含袋重）合計達1146公克（256 ＋89
    0 ＝1146），倘加上尚未研磨呈粉末之配料，驗前毛重（不
    含袋重）高達1531.5公克（1146＋65.5＋320 ＝1531.5），
    而第四級毒品硝甲西泮亦有1130顆，被告雖否認其為意圖販
    賣而持有，惟其自承愷他命1 、2 個禮拜施用1 次，施用量
    不一定，大概3 、4 公克（見93年度偵字第19779 號卷第4
    頁），而愷他命每人每次口服達到麻醉劑量約需600 毫克即
    0.6 公克，藥效可持續約4 到8 小時，有法務部調查局94
    年7 月27日調科壹字第09400300720 函附卷可稽，參以被告
    於愷他命中添加抗組織胺類及解熱、鎮痛劑等藥物，或增加
    其效果，或使之變得好吃，其每次施用3 、4 公克等情，堪
    信為真實；果如此，則縱其每週施用1 次，每次3.5 公克，
    以已混合、調配好總重量高達1.146 公斤之愷他命為計算基
    礎，實足以供被告施用長達6 年之久（1146÷3.5 ÷52＝6.
    3） ，其使用電子秤、膠囊與夾鏈袋，用以分裝之目的顯非
    為供己施用無訛；又硝甲西泮為苯重氮基鹽類鎮靜安眠藥，
    屬中樞神經抑制劑，一般用於鎮定安眠、抗焦慮及具有強力
    抗驚厥等作用，施用者單一次使用劑量為3 至5 毫克即0.00
    3 至0.005 公克，催眠起始時間為15至45分鐘，作用可持續
    6 至8 小時，臨床上容易造成有嗜睡、精神恍惚、運動失調
    、頭痛、噁心、焦慮不安、健忘、注意力不集中、意識不清
    等情形，服用超過治療劑量（3 至5 毫克）的硝甲西泮藥物
    ，會產生深度昏睡或昏迷狀態，昏迷劑量因人而異等語（見
    法務部法醫研究所95年1 月9 日法醫毒字第0940005275號函
    、台北榮民總醫院95年5 月3 日北總內字第0950008326號函
    ），是以被告持有第四級毒品硝甲西泮達1130顆，總重為22
    3.83公克（不含袋重），縱上開重量非屬淨重，即純度非百
    分之百，以每日1 顆計算，藥效長達6 至8 小時而言，亦足
    供被告施用200 餘日。故而被告上情所辯系爭毒品均為供己
    施用等情，實與常情有悖，顯係畏罪卸責之詞，難以採信。
  (四)綜上所述，本案事證明確，被告確有意圖販賣而持有第三、
    四級毒品之犯行，堪以認定。
三、按槍砲彈藥刀械管制條例業已於94年1 月26日修正公布，於
    同年月28日生效，其中將修正前槍砲彈藥刀械管制條例第11
    條第4 項刪除並改列至修正後同條例第8 條第4 項，其法定
    刑由1 年以上7 年以下有期徒刑，併科新臺幣7 百萬元以下
    罰金，修正為3 年以上10年以下有期徒刑，併科新臺幣7 百
    萬以下罰金，是被告戊○○行為後法律已有變更，比較新舊
    法之結果，以舊法有利於被告，依刑法第2 條第1 項但書之
    規定，應適用最有利於被告之舊法，即行為時之修正前槍砲
    彈藥刀械管制條例第11條第4 項處斷。核被告戊○○就犯罪
    事實一所為，係犯修正前槍砲彈藥刀械管制條例第11條第4
    項之未經許可，持有可發射子彈具有殺傷力之改造手槍罪及
    槍砲彈藥刀械管制條例第12條第4 項之未經許可持有子彈罪
    （未修正）。次按，販賣毒品罪，係行為人以營利之意圖，
    而將毒品購入或賣出，有一於此，其犯罪即屬完成，不必二
    者兼備；此與意圖販賣而持有毒品罪，係指行為人以意圖販
    賣營利以外之原因而持有毒品，其後始起意營利販賣者（例
    如因為他人之贈與或寄藏而持有，嗣後始起意為販賣者而言
    ），並不相同（最高法院92年度臺上字第67號判決參照），
    本件被告原為供己施用而購入第三級毒品愷他命、第四級毒
    品硝甲西泮，嗣另行起意基於販賣之意圖，始添加如附表三
    編號一、二所示之藥物，或為增加其重量便於分裝牟利，或
    為稀釋毒品使之藥性溫和便於服用，然未及販賣即為警查獲
    ，是核被告就犯罪事實二所為，係犯毒品危害防制條例第5
    條第3 項、第4 項之意圖販賣而持有第三級毒品罪、意圖販
    賣而持有第四級毒品罪。被告於同一時間、地點持有可發射
    子彈具有殺傷力之槍枝1 支及具有殺傷力之子彈7 顆，及基
    於販賣之意圖而同時、同地持有第三、四級之毒品，分別係
    以一行為侵害數法益，同時觸犯數罪名，均為想像競合犯，
    應各依刑法第55條前段之規定，從一重分別論以未經許可，
    持有可發射子彈具有殺傷力之改造手槍罪及意圖販賣而持有
    第三級毒品罪處斷。所犯上開二罪，犯意各別、罪名有異，
    應予分論併罰。爰審酌被告無故持有可發射子彈具有殺傷力
    之改造手槍及子彈，及意圖販賣而持有大量毒品，對於社會
    秩序潛在威脅甚大，且被告犯後猶匿詞狡飾，諸多辯解，供
    詞反覆，難認已有悔悟之意，惟其持有槍枝、子彈及毒品之
    時間未久，犯罪所生危害有限，復已坦承持有槍枝、子彈之
    犯行，態度尚稱良好等一切情狀，量處如主文所示之刑，併
    就所處罰金刑部分，諭知易服勞役之折算標準，以示懲儆。
    扣案仿BERETTA 廠84型半自動手槍製造之玩具手槍於原槍管
    彈室加裝土造金屬管而成之改造手槍（槍枝管制編號：0000
    000000 號） 及具有殺傷力之子彈5 顆，均屬違禁物，爰依
    刑法第38條第1 項第1 款規定宣告沒收。至因囑託內政部警
    政署刑事警察局鑑驗，所試射擊發之2 顆子彈，僅餘彈殼，
    已失去子彈之功能而不具有殺傷力，業如前述，自非違禁物
    ，爰不予以宣告沒收之。扣案如附表一所示之第三級毒品愷
    他命及如附表二所示之第四級毒品硝甲西泮，分別為毒品危
    害防制條例第2 條第2 項第3 款、第4 款之管制毒品，乃被
    告基於意圖販賣而持有之第三、四級毒品，並非因查獲施用
    、持有之第三、四級毒品，即非同條例第18條第1 項後段所
    定應予沒入銷燬之範圍；又同條例第19條第1 項所定「供犯
    罪所用或因犯罪所得之物」，係指犯第4 條至第9 條、第12
    條、第13條或第14條第1 項、第2 項之罪所用或所得之物，
    不包括供意圖販賣而持有之毒品本身，自不得為第三、四級
    毒品之沒收依據；復依同條例第11條之1 之規定，無正當理
    由，不得擅自持有之規定觀之，堪認第三、四級毒品即屬違
    禁物，應依刑法第38條第1 項第1 款之規定沒收之（最高法
    院95年度臺上字第911 號判決意旨參照）。扣案如附表三至
    四所示之物，為被告犯毒品危害防制條例第5 條之罪所用之
    物，均為被告所有，爰依毒品危害防制條例第19條第1 項前
    段之規定沒收之；又扣案之殘餘粉末膠袋，尚非供被告分裝
    毒品之用，亦無證據證明與本案意圖販賣而持有第三、四級
    毒品有關，爰不予以宣告沒收。
四、併案意旨（94年度偵字第2960號）另以：被告於93年10月22
    日凌晨3 時許，基於意圖販賣而持有第三級毒品愷他命22包
    ，並在高雄市○○區○○路85號前交予丙○○上開毒品，因
    認被告涉有毒品危害防制條例第5 條第3 項之意圖販賣而持
    有第三級毒品罪及第8 條第3 項轉讓第三級毒品罪嫌云云。
    然查，上開扣案物品係於同日中午12時25分，為警持本院核
    發93年度聲搜字第1863號搜索票，在高雄市○○區○○路85
    號丙○○之住處所查獲，丙○○本即為犯罪嫌疑人之一，上
    開扣案物品究為丙○○所有，抑或為被告所轉交，丙○○與
    被告就上開犯行，實處於立場相對立之地位，衡情不無推諉
    卸責之疑慮，其不利於被告之證詞，自仍須佐以其他相關證
    據，始得據為認定被告犯行之證據，豈能僅因丙○○於警詢
    之證述，遂認被告涉有意圖販賣而持有第三級毒品及轉讓第
    二、三級毒品之犯行？況，丙○○業於94年5 月19日於檢察
    官偵查中坦承，上開扣案物品為其所有（見94年度偵字第
    2960 號 卷第35頁），復為本院94年度易字第404 號審認無
    誤；參以，證人丙○○於本院具結證稱：「（問：警察有無
    於93年10月22日至你高雄市○○區○○路85號3 樓住處搜索
    ？）有的。（問：警察所搜到的物品是否有安非他命、MDMA
    、吸管及香煙等物？）是的。。（問：上述查扣物品是你自
    己所有的？）是的。（問：為何你於警詢筆錄稱上述查扣物
    品是郭文傑的？）因為檢察官稱是在我住處搜到的，我怎麼
    說都沒有用，事實上上述查扣物品是郭文傑的。（問：為何
    郭文傑會將上開毒品放在你住處？）被查獲的前一天晚上我
    與郭文傑去唱歌之後，郭文傑載我回家，就把上開毒品放在
    我這邊，他就開車去還別人。（問：放毒品在你家的那個郭
    文傑是否就是在93年9 月21日被查獲綽號「太子」的人？）
    是的。（問：你於94年3 月15日檢察官偵訊中稱是戊○○把
    毒品交給你保管，明天會來拿？）不是戊○○。（問：到底
    是否是戊○○將毒品寄放在你家的？）我忘記了，這個戊○○看起來不像是我所稱的郭文傑。（問：於93年9 月21日中
    山二路483 號10樓之1 查獲地點被查獲的郭文傑是否就是93
    年10 月22 日查獲前一天將毒品寄放在你家的郭文傑？）不
    是。」等語（見本院95年4 月20日審判筆錄第8 、13頁）。
    可知，證人丙○○對於上開扣案物品究竟是否為其所有乙節
    ，供詞前後不一，且查，檢察官既已認定上開物品係被告所
    有，而已移送本院併案審理，又何有「因為檢察官稱是在我
    住處搜到的，我怎麼說都沒有用」之情形發生，證人丙○○
    所述顯然不實；而丙○○復於審理中迭稱戊○○並非郭文傑
    ，而戊○○冒用郭文傑名義之犯行，業經本院於94年4 月14
    日，以94年度訴字第610 號判處有期徒刑5 月確定在案，是
    證人丙○○為免其將持有毒品之刑責推卸給被告之舉動，於
    法庭公開呈現，或因心虛，或因不敢與被告進行對質，乃徒
    托空言否認被告即為郭文傑乙節，益證，其於本院之證述實
    難以採信。此外，復查無其他積極證據足認被告涉有意圖販
    賣而持有第三級毒品之犯行，自不成立犯罪，此部份既不成
    立犯罪，即與前開檢察官起訴經論罪科刑之部分不生裁判上
    一罪之關係，無審判不可分原則之適用，既未經檢察官提起
    公訴，本院無從加以審理，自應退回檢察官另為適法之處理
    ，附此敘明。
貳、無罪部分：
一、追加起訴意旨略以：被告於93年10月22日凌晨3 時許，基於
    意圖販賣而持有第二級毒品安非他命1 包（驗後重2.64公克
    ）、MDMA1 包（驗後重1.87公克），因認被告涉有毒品危害
    防制條例第5 條第2 項之意圖販賣而持有第二級毒品罪嫌云
    云。
二、按犯罪事實應依證據認定之，無證據不得認定犯罪事實；又
    不能證明被告犯罪或其行為不罰者，應諭知無罪之判決，刑
    事訴訟法第154 條第2 項第301 條第1 項分別定有明文。
    次按「犯罪事實應依證據認定之，所謂證據，須適於為被告
    犯罪事實之證明者，始得採為斷罪資料。」、「認定犯罪事
    實所憑之證據，雖不以直接證據為限，間接證據亦包括在內
    ；然而無論直接或間接證據，其為訴訟上之證明，須於通常
    一般之人均不致有所懷疑，而得確信其為真實之程度者，始
    得據為有罪之認定」，又認定不利於被告之事實，須依積極
    證據，苟積極證據不足為不利於被告事實之認定時，即應為
    有利於被告之認定，更不必有何有利之證據，最高法院53年
    臺上字第2750號、76年臺上字第4986號、30年上字第816 號
    判例亦分別著有明文可資參照。尚且，刑事訴訟法第161 條
    已於91年2 月8 日修正公布，其第1 項規定：檢察官就被告
    犯罪事實，應負舉證責任，並指出證明之方法。因此，檢察
    官對於起訴之犯罪事實，應負提出證據及說服之實質舉證責
    任。倘其所提出之證據，不足為被告有罪之積極證明，或其
    指出證明之方法，無從說服法院以形成被告有罪之心證，基
    於無罪推定之原則，自應為被告無罪判決之諭知，最高法院
    92年台上字第128 號判例明揭此旨。申言之，刑事訴訟制度
    受「倘有懷疑，則從被告之利益為解釋」、「被告應被推定
    為無罪」原則所支配，故得為訴訟上證明者，無論為直接或
    間接證據，須客觀上於吾人一般社會生活經驗均不致有所懷
    疑，而達於確信之程度者，且除認定被告犯罪之外，無從本
    於同一事證為其他有利於被告之合理推斷，始可以之為不利
    之認定，倘其證明尚未達於確信之程度，而有合理可疑存在
    時，即難據為被告有罪之認定。
三、本件公訴人認被告戊○○涉有意圖販賣而持有第二級毒品罪
    嫌，無非係以前揭犯罪事實業據(一)證人丙○○於警詢中證述
    上開毒品為被告所有；並有(二)高雄市立凱旋醫院93年10月29
    日高市凱醫驗字第02084 號濫用藥物成品檢驗報告證明上開
    毒品確含甲基安非他命及MDMA之成分無誤，為其論據。惟訊
    據被告堅決否認有何意圖販賣而持有第二級毒品之犯行，辯
    稱：上開毒品不是伊的等語。
四、經查：
  (一)上開扣案物品，經送高雄市立凱旋醫院檢驗，結果分別為第
    二級毒品甲基安非他命及MDMA，而其重量分別為驗後重2.64
    公克、驗後重1.87公克，有上開檢驗報告附卷可稽，堪信為
    真實。
  (二)又上開扣案物品係在丙○○位於高雄市○○區○○路85號之
    住處查獲，而丙○○於本院94年度易字第404 號案件中，業
    已坦承扣案之甲基安非他命為其所有，並經本院審認無誤，
    以丙○○連續施用第二級毒品甲基安非他命，判處有期徒刑
    10月確定，有判決書1 份在卷可佐，是上開扣案之甲基安非
    他命自非被告所有，足堪認定。其次，第二級毒品MDMA部分
    ，縱為被告所有，其數量輕微，實難遽以認定有何基於意圖
    販賣而持有之犯意；尚且，檢察官所據以追加起訴之證據，
    無非以證人即丙○○於警詢中證詞，然丙○○本即為犯罪嫌
    疑人之一，上開扣案物品究為丙○○所有，抑或為被告所有
    ，丙○○與被告就上開犯行，實處於立場相對立之地位，其
    供述不無推諉卸責之疑慮，已如前述，自不得僅憑其不利於
    被告之證詞，遽為被告有罪之認定。況且，關於第二級毒品
    甲基安非他命之部分，復確認丙○○於警詢之供陳已屬不實
    ；參以，原起訴事實認定被告本有施用第二級毒品甲基安非
    他命之犯行，亦有本院94年度易字第473 號判決書在卷可佐
    ，以扣案甲基安非他命數量之輕微，實不足以證明被告有意
    圖販賣而持有第二級毒品之犯行，則基於同一思維邏輯，本
    件追加起訴事實，所扣案之第二級毒品甲基安非他命與MDMA
    ，僅分別重約2.64、1.87公克，數量極其輕微，實無法排除
    供自己施用之情形，此外，復未扣得足認被告有何供意圖販
    賣而持有毒品之工具、器械或包裝袋等物，本件檢察官所為
    之舉證，非但無法證明被告基於意圖販賣而持有第二級毒品
    之犯意，亦無法證明扣案毒品為被告所有，顯難排除合理之
    懷疑存在，而使本院形成有罪之心證。
五、綜上所述，公訴人對於追加起訴之犯罪事實，所提出之證據
    一則不足以證明上開扣案毒品為被告所有，其次，復未能證
    明被告有何意圖販賣之犯行，在客觀上既未達於通常一般之
    人均不致有所懷疑、而得確信被告確曾犯罪之程度，其有合
    理之懷疑存在時，即無從為有罪之確信，自不得僅憑立場相
    對立之證人證述，遽為認定被告有罪之證據；此外，復查無
    其他積極證據足認被告有何意圖販賣而持有第二級毒品之犯
    行，不能證明被告犯罪，揆諸首揭法律條文及判例說明，自
    應諭知被告無罪之判決，以免冤抑。
據上論斷，應依刑事訴訟法第299 條第1 項前段、第301 條第1
項，修正前槍砲彈藥刀械管制條例第11條第4 項、槍砲彈藥刀械
管制條例第12條第4 項，毒品危害防制條例第5 條第3 項、第4
項、第19條第1 項前段，刑法第11條前段、第2 條第1 項但書、
第55條、第42條第2 項、第38條第1 項第1 款，罰金罰鍰提高標
準條例第2 條，現行法規所定貨幣單位折算新臺幣條例第2 條，
判決如主文。
中    華    民    國    95    年    6     月    30    日
                  刑事第十一庭  審判長法  官  楊智守
                                      法  官  林揚奇
                                      法  官  戰諭威
以上正本證明與原本無異。
如不服本判決，應於判決送達後10日內，向本院提出上訴狀。
中    華    民    國    95    年    6     月    30    日
                                      書記官  林佳蓉
附錄本案論罪科刑法條：
修正前槍砲彈藥刀械管制條例第11條：
未經許可，製造、販賣或運輸第4 條第1 項第1 款所稱其他可發
射金屬或子彈具有殺傷力之各式槍砲者，處5 年以上有期徒刑，
併科新臺幣1 千萬元以下罰金。
未經許可，轉讓、出租或出借前項所列槍砲者，處3 年以上10年
以下有期徒刑，併科新臺幣7 百萬元以下罰金。
意圖供自己或他人犯罪之用，而犯前2 項之罪者，處無期徒刑或
7 年以上有期徒刑，併科新臺幣1 千萬元以下罰金。
未經許可，持有、寄藏或意圖販賣而陳列第1 項所列槍砲者，處
1 年以上7 年以下有期徒刑，併科新臺幣7 百萬元以下罰金。
第1 項至第3 項之未遂犯罰之。
槍砲彈藥刀械管制條例第12條：
未經許可，製造、販賣或運輸子彈者，處1 年以上7 年以下有期
徒刑，併科新台幣5 百萬元以下罰金。
未經許可，轉讓、出租或出借子彈者，處6 月以上5 年以下有期
徒刑，併科新台幣3 百萬元以下罰金。
意圖供自己或他人犯罪之用，而犯前2 項之罪者，處3 年以上10
年以下有期徒刑，併科新台幣7 百萬元以下罰金。
未經許可，持有、寄藏或意圖販賣而陳列子彈者，處5 年以下有
期徒刑，併科新台幣3 百萬元以下罰金。
第1 項至第3 項之未遂犯罰之。
毒品危害防制條例第5條：
意圖販賣而持有第一級毒品者，處無期徒刑或10年以上有期徒刑
，得併科新臺幣7 百萬元以下罰金。
意圖販賣而持有第二級毒品者，處5 年以上有期徒刑，得併科新
臺幣5 百萬元以下罰金。
意圖販賣而持有第三級毒品者，處3 年以上10年以下有期徒刑，
得併科新臺幣3 百萬元以下罰金。
意圖販賣而持有第四級毒品或專供製造、施用毒品之器具者，處
1 年以上7 年以下有期徒刑，得併科新臺幣1 百萬元以下罰金。
附表一：
┌──┬──────┬───┬────────────────┐
│編號│  名    稱  │數  量│        備            註        │
├──┼──────┼───┼────────────────┤
│一  │愷他命      │1 包  │內政部警政署刑事警察局鑑定書94年│
│    │（Ketmaine）│（含2 │3 月4 日刑鑑字第0930234879號，編│
│    │            │小包）│號C-6-1 、C-6-2 ，驗後含袋重合計│
│    │            │      │2.21公克。                      │
├──┼──────┼───┼────────────────┤
│二  │愷他命      │3 包  │內政部警政署刑事警察局鑑定書94年│
│    │（Ketamine）│      │3 月4 日刑鑑字第0930234879號，編│
│    │            │      │號C-2 、C-4 、C-5 ：另檢出Acetam│
│    │            │      │inophen （解熱、鎮痛劑）成分，驗│
│    │            │      │後淨重合計51.2公克。            │
├──┼──────┼───┼────────────────┤
│三  │愷他命      │1 包  │內政部警政署刑事警察局鑑定書94年│
│    │（Ketamine）│      │3 月4 日刑鑑字第0930234879號，編│
│    │            │      │號C-7 ：另檢出Acetaminophen （解│
│    │            │      │熱、鎮痛劑）、Dextromethorphan（│
│    │            │      │（鎮咳劑）成分，驗後淨重1.33公克│
│    │            │      │。                              │
├──┼──────┼───┼────────────────┤
│四  │愷他命      │2 包  │內政部警政署刑事警察局鑑定書94年│
│    │（Ketamine）│      │3 月4 日刑鑑字第0930234879號，編│
│    │            │      │號C-1 、C-3 ：另檢出Lidocaine （│
│    │            │      │麻醉劑）、Acetaminophen （解熱、│
│    │            │      │鎮痛劑）、Chlorpheniramine（抗組│
│    │            │      │織胺類藥物）成分，驗後淨重合計19│
│    │            │      │4.22公克。                      │
├──┼──────┼───┼────────────────┤
│五  │愷他命      │1 大包│內政部警政署刑事警察局鑑定書94年│
│    │（Ketamine）│      │3 月4 日刑鑑字第0930234879號，編│
│    │            │      │號D ：另檢出第四級毒品先驅原料麻│
│    │            │      │黃鹼（Ephedrine）、Acetaminophen│
│    │            │      │（解熱、鎮痛劑）成分，驗後含袋重│
│    │            │      │合計911.28公克。                │
└──┴──────┴───┴────────────────┘
附表二：
┌──┬──────┬───┬────────────────┐
│編號│  名    稱  │數  量│        備            註        │
│    │            │      │                                │
├──┼──────┼───┼────────────────┤
│一  │硝甲西泮    │1130顆│內政部警政署刑事警察局鑑定書94年│
│    │（Nimetazepa│      │3 月4 日刑鑑字第0930234879號，編│
│    │m ，俗稱一粒│      │號E ，驗後含袋重合計222.92公克。│
│    │眠、紅豆）  │      │                                │
└──┴──────┴───┴────────────────┘
附表三：
┌──┬──────┬───┬────────────────┐
│編號│  名    稱  │數  量│        備            註        │
│    │            │      │                                │
├──┼──────┼───┼────────────────┤
│一  │Chlorphenira│318 顆│內政部警政署刑事警察局鑑定書94年│
│    │mine抗組織胺│      │3 月4 日刑鑑字第0930234879號，編│
│    │類藥物之白色│      │號B ，驗後含袋重合計69.6公克。  │
│    │圓形藥碇    │      │                                │
├──┼──────┼───┼────────────────┤
│二  │Acetaminophe│553 顆│內政部警政署刑事警察局鑑定書94年│
│    │n 解熱、鎮痛│      │3 月4 日刑鑑字第0930234879號，編│
│    │劑成分之白色│      │號F ，驗後含袋重合計321.27公克。│
│    │圓形藥錠    │      │                                │
├──┼──────┼───┼────────────────┤
│三  │空膠囊      │ 5 包 │西藥分析呈陰性反應，高雄醫學大學│
│    │            │      │附設中和紀念醫院檢驗報告報告編號│
│    │            │      │第9406-85 、9406-29～32號。     │
└──┴──────┴───┴────────────────┘
附表四：
┌──┬──────┬───┬────────────────┐
│編號│  名    稱  │數  量│        備            註        │
│    │            │      │                                │
├──┼──────┼───┼────────────────┤
│一  │研磨機      │ 1 台 │呈愷他命陽性反應，高雄醫學大學附│
│    │            │      │設中和紀念醫院檢驗報告報告編號第│
│    │            │      │9406-33 號。                    │
├──┼──────┼───┼────────────────┤
│二  │電子秤      │ 1 台 │呈愷他命陽性反應，高雄醫學大學附│
│    │            │      │設中和紀念醫院檢驗報告報告編號第│
│    │            │      │9406-35 號。                    │
└──┴──────┴───┴────────────────┘


司法院資訊處製作；財團法人民間司法改革基金會備份。
